【裁判字號】    79,重訴,82
【裁判日期】    950928
【裁判案由】    債務不履行損害賠償
【裁判全文】
臺灣士林地方法院民事判決              79年度重訴字第82號
原      告  台北市北投區農會
法定代理人  己○○
訴訟代理人  戊○○
            詹順發  律師
被      告  乙○○
            丁○○
            丙○○
上  三  人
訴訟代理人  林雯澤  律師
複代理人    黃斐旻  律師
上列當事人間債務不履行損害賠償事件，本院於民國95年9 月14
日言詞辯論終結，判決如下：
    主  文
被告乙○○、丁○○、丙○○應連帶給付原告新台幣壹仟壹佰陸
拾貳萬伍仟捌佰壹拾貳元，及如附表一所示之利息、違約金。被
告乙○○應再給付原告新台幣壹仟壹佰陸拾貳萬伍仟捌佰壹拾貳
元，及如附表一所示之利息、違約金。
原告其餘之訴駁回。
訴訟費用由被告乙○○、丁○○、丙○○各連帶負擔百分之五十
，由被告乙○○負擔百分之四十九，餘由原告負擔。
本判決第一項於原告以新台幣參佰捌拾柒萬陸仟元為被告乙○○
、丁○○、丙○○供擔保後，得假執行。但被告乙○○、丁○○
、丙○○如為原告供擔保新台幣壹仟壹佰陸拾貳萬伍仟捌佰壹拾
貳元，得免為假執行。
本判決第二項於原告以新台幣參佰捌拾柒萬陸仟元為被告乙○○
供擔保後，得假執行。但被告乙○○如為原告供擔保新台幣壹仟
壹佰陸拾貳萬伍仟捌佰壹拾貳元，得免為假執行。
原告其餘假執行之聲請駁回。
    事實及理由
一、按訴狀送達後，原告不得將原訴變更或追加他訴。但請求之
    基礎事實同一、擴張或減縮應受判決事項之聲明及不甚礙被
    告之防禦及訴訟之終結者不在此限，民事訴訟法第255 條第
    1 項第2 款、第3 款、第7 款定有明文。原告於訴狀送達後
    擴張、減縮請求之金額，應予准許。又原告於訴狀送達後追
    加本於民法第227 條、第184 條第1 項規定請求，其請求之
    基礎事實同一，且不甚礙被告之防禦及訴訟之終結，亦應准
    許。至原告有關汽車貸款案件之陳述，核屬補充、更正事實
    上之陳述，不涉訴之變更或追加。且縱認屬訴之追加，亦不
    甚礙被告之防禦及訴訟之終結，尤有助於紛爭一次解決，仍
    應准許，不生起訴效力不及之問題。
二、原告主張：被告乙○○自民國71年7 月5 日起在原告之信用
    部任職，受原告委任辦理有關會員貸款事宜，被告丁○○及
    丙○○則為被告乙○○之保證人，保證被告乙○○於服務期
    間如有「虧短農會款物或不合法令之開支或虧損或貪污舞弊
    ．．．」等情事時，保證人願共同負連帶賠償責任。被告乙○○於77年6 月10日77年6 月10日78年1 月28日78
    年1 月28日78年1 月28日78年5 月15日78年5 月15日
    78年8 月21日78年10月11日承辦訴外人甯建華之貸款
    案承辦訴外人陳四妹之貸款案承辦訴外人李淑湘之貸款
    案審核訴外人林清波之貸款案承辦訴外人闕隆盛之貸款
    案審核闕隆盛之貸款案審核闕隆盛之貸款案審核訴外
    人甯台花之貸款案審核闕隆盛之貸款案時，有下列項疏失
    (1)原證41之1 至41之4 部分：被告乙○○未發覺甯建華係
    闕隆盛之貸款人頭、未對甯建華本人徵信、未對邱憲章本人
    對保。被告乙○○未發覺本件借款有分散貸款，集中使用
    ，以迴避貸款限額之情形。被告乙○○於77年6 月10日未
    查證坐落桃園縣楊梅段43之26、74之153 地號土地（下稱系
    爭43之26、74之153 地號土地）之使用分區為公共設施預定
    地，即評估土地單價為每坪新台幣（下同）65,000元。被
    告乙○○於77年6 月6 日在調查意見上記載甯建華之財務狀
    況尚佳。(2)原證42之1 至42之4 部分：被告乙○○未發覺
    陳四妹係闕隆盛之貸款人頭、未對陳四妹本人徵信、未對訴
    外人邱憲章本人對保。被告乙○○未發覺本件借款有分散
    貸款，集中使用，以迴避貸款限額之情形。被告乙○○於
    77年6 月10日未查證系爭43之26、74之153 地號土地之使用
    分區為公共設施預定地，即評估土地單價為每坪65,000元。
    被告乙○○於77年6 月6 日在調查意見上記載陳四妹之財
    務狀況尚佳。(3)原證43之1 至43之5 部分：被告乙○○未
    發覺李淑湘係闕隆盛之貸款人頭、未對李淑湘本人徵信、未
    對邱憲章本人對保。被告乙○○未發覺本件借款有分散貸
    款，集中使用，以迴避貸款限額之情形。被告乙○○使用
    劉亮吟之不實不動產放款值調查報告。被告乙○○未取得
    李淑湘之統一發票即予辦理消費性汽車貸款。被告乙○○
    未辦理汽車動產抵押設定。本件由訴外人王博怡對保，王
    博怡未實際辦理對保，被告乙○○仍予辦理貸款。李淑湘
    貸款之車輛超過1 輛，被告乙○○仍予辦理消費性汽車貸款
    。(4)原證44之1 至44之5 部分：訴外人劉亮吟未發覺林清
    波係闕隆盛之貸款人頭。劉亮吟未發覺本件有分散借款，
    集中使用，以迴避貸款限額之情形。劉亮吟高估坐落桃園
    縣楊梅段74之104 、43之4 、43之27、43之26、74之153 、
    32之9 、32之12地號土地（下稱系爭74之10、43之4 、43之
    27、43之26、74之153 、32之9 、32之12地號土地）之單價
    為每坪150,000 元。劉亮吟未取得林清波之統一發票即予
    辦理消費性汽車貸款。劉亮吟未辦理汽車動產抵押設定。
    本件由王博怡對保，王博怡未實際辦理對保，劉亮吟仍予
    辦理貸款。林清波貸款之車輛超過1 輛，劉亮吟仍予辦理
    消費性汽車貸款。(5)原證45之1 至45之5 部分：被告乙○○未對邱憲章本人對保。被告乙○○使用劉亮吟之不實不
    動產放款值調查報告。被告乙○○未取得闕隆盛之統一發
    票即予辦理消費性汽車貸款。被告乙○○未辦理汽車動產
    抵押設定。本件由王博怡對保，王博怡未實際辦理對保，
    被告乙○○仍予辦理貸款。邱憲章貸款之車輛超過1 輛，
    被告乙○○仍予辦理消費性汽車貸款。(6)原證47之1 至47之
    8 部分：劉亮吟僅取得連帶保證人甯台花之統一發票金額
    472,500 元及闕隆盛之訂購單3,150,000 元（只付訂金300,
    000 元），即予辦理消費性汽車貸款。劉亮吟未辦理汽車
    動產抵押設定。本件由王博怡對保，王博怡未實際辦理對
    保，劉亮吟仍予辦理貸款。劉亮吟經辦之本票上連帶保證
    人「甯建軍」之簽名及印文，係由他人偽簽、偽蓋。闕隆
    盛貸款之車輛超過1 輛，劉亮吟仍予辦理消費性汽車貸款。
    (7)原證48之1 至48之7 部分：劉亮吟僅取得連帶保證人甯
    台花之統一發票金額555,000 元及闕隆盛之訂購單3,340,00
    0 元（只付訂金400,000 元）即予辦理消費性汽車貸款。
    劉亮吟未辦理汽車動產抵押設定。本件由王博怡對保，王
    博怡未實際辦理對保，劉亮吟仍予辦理貸款。劉亮吟經辦
    之本票上連帶保證人「甯建軍」之簽名及印文，係由他人偽
    簽、偽蓋。闕隆盛貸款之車輛超過1 輛，劉亮吟仍予辦理
    消費性汽車貸款。(8)原證49之1 至49之4 部分：劉亮吟未
    發覺甯台花係闕隆盛之貸款人頭。劉亮吟未發覺本件借款
    有分散貸款，集中使用，以迴避貸款限額之情形。劉亮吟
    未取得甯台花之統一發票即予辦理消費性汽車貸款。劉亮
    吟未辦理汽車動產抵押設定。本件由王博怡對保，王博怡
    未實際辦理對保，劉亮吟仍予辦理貸款。劉亮吟經辦之本
    票上連帶保證人「甯建軍」之簽名及印文，係由他人偽簽、
    偽蓋。甯台花貸款之車輛超過1 輛，劉亮吟仍予辦理消費
    性汽車貸款。(9)原證50之1 至50之4 部分：訴外人吳賢禎
    未發覺本件借款有分散貸款，集中使用，以迴避貸款限額之
    情形。吳賢禎未取得闕隆盛之統一發票即予辦理消費性汽
    車貸款。吳賢禎未辦理汽車動產抵押設定。本件由王博
    怡對保，王博怡未實際辦理對保，吳賢禎仍予辦理貸款。
    吳賢禎經辦之本票上連帶保證人「甯建軍」之簽名及印文，
    係由他人偽簽、偽蓋。闕隆盛貸款之車輛超過1 輛，吳賢
    禎仍予辦理消費性汽車貸款。78年10月11日闕隆盛已遲延
    繳納另件貸款利息，被告陳銘祥仍予審核通過放款。原告處
    理委任事務有過失，且違反善良管理人之注意義務為不完全
    給付，並侵害原告之權利，致原告受有呆帳額及利息、違約
    金之損失。爰(一)本於民法第544 條、修正前民法第227 條、
    民法第184 條第1 項規定，請求被告乙○○賠償損害。(二)本
    於員工保證書之約定，請求被告丁○○、丙○○負連帶賠償
    責任等語。並聲明：(一)被告乙○○、丁○○、丙○○應連帶
    給付原告23,251,624元，及如附表二所示之利息、違約金。
    (二)願供擔保，請准宣告假執行。
三、被告乙○○、丁○○、丙○○則以：(一)農會會員資格之審核
    係由農會會務股負責，非被告乙○○任職之信用部負責。縱
    其中涉有不實，亦係會務股審核之問題，與被告乙○○承辦
    之信用部業務無關。又人頭貸款並非違反規定，只要會員同
    意即可。且本件並無事證足認有人頭貸款，被告乙○○亦不
    負責對保，自無疏失。(二)陳四妹、甯建華、甯台花、訴外人
    方國穀、李淑湘、林清波、闕隆盛等7 人，以邱憲章所有系
    爭74之104 、43之4 、43之26、43之27、74之59、32之9 、
    32之12地號土地及其上建物門牌桃園縣楊梅鎮○○路69號房
    屋（下稱系爭房屋）為擔保，向原告辦理借款前後共計2,50
    0 萬元。被告乙○○於評估上開土地之價值時，曾向原告往
    來多年之建築商宋寬信查詢，且依財團法人中華企業鑑定委
    員會之鑑價報告，上開擔保品之價值為30,933,444元，台灣
    桃園地方法院所定拍賣底價亦有26,604,000元，被告乙○○
    並無超貸之情事。又上開土地上有合法建物存在，被告乙○○依據一般經驗法則及原告內部作業慣例，審核借款人所提
    供之資料，記載系爭土地地目為「建」。又道路預定地縱然
    價值較低，非不得作為擔保品。且原告理事長、常務理事、
    總幹事及石牌分部主任等，均曾至上開土地現場查看，經評
    估後，認定其價值遠超過申貸之金額，方同意核貸，被告乙○○並無過失。(三)「北投農會辦理汽車購買人分期付款貸放
    要點」僅係對貸放金額所為之限制，並未要求借款申請應附
    具統一發票，或以統一發票為唯一審核貸放金額之標準。再
    者，本件事實發生時，該要點尚在試行階段，未經原告理事
    會正式通過作為原告內部作業規章準則，僅供經辦人員參酌
    。況借款申請人借款既係為支付購車價款，在尚未付款前，
    根本無法取得統一發票，足證該要點窒礙難行。被告乙○○
    雖以汽車訂購單為申貸標準，惟均有核對當期之汽車購買指
    南等相關資料，並諮詢其他車商，以查核車價是否合理，復
    依據台北市產物保險商業同業公會所編印之「各廠牌型式汽
    車重置價值表」，以不超過該表所列8 成為限准予貸放，嗣
    後車主付清車款取得統一發票時再補送存檔，並非任意核貸
    。又由訴外人東風企業有限公司經理王博怡專責辦理原告農
    會汽車貸款對保手續，係經原告人事評議會77年3 月31 日
    決議通過，並經台北市政府於77年4 月14日備查在案，被告
    乙○○不負責對保，亦不負責辦理動產擔保設定，並無違法
    失職之處。(四)借款申請書上借款人之財務狀況及一般狀況究
    為「良好」、「尚佳」或其他可能之記載，於當時之貸款實
    務操作上並無一定客觀標準可資依循。有無記載借款人財務
    狀況調查結果，並不影響是否准予核貸。(五)被告乙○○為石
    牌分部專員，劉亮吟與吳賢楨為石牌分部業務承辦人員，被
    告乙○○與劉亮吟、吳賢楨間並無上、下屬之監督管理關係
    。被告乙○○至多僅有形式審核之責，並無實質審核之責。
    劉亮吟與吳賢楨縱有疏失，亦不應歸責於被告乙○○。(六)被
    告乙○○均依原告內部作業程序規定辦理借款案件，並經理
    事長或總幹事在內之內部人員層層審核，始准予放貸。倘被
    告乙○○有違背任務之行為，原告其他經手貸款之人員自有
    義務於審核監督程序中提出，並為駁回申請之處置。原告內
    部負責監督、複審、審核貸款案之人員均為原告之使用人，
    如鈞院認被告乙○○經辦貸款案件有過失，原告之使用人未
    阻止放款，依民法第217 條之規定，原告亦係與有過失，應
    依法減輕或免除被告之損害賠償責任。(七)縱認被告乙○○辦
    理貸款案件有疏失，致原告受有損害。亦應以1.被告乙○○
    依正常程序徵信所計算之擔保放款總值。2.被告乙○○未能
    正確計算系爭土地之價值，使系爭借款人實際所獲得之貸款
    總額。二者之差額，作為原告之損失。原告不得以催收款項
    放款明細所列本金、利息及違約金作為損失。(八)被告乙○○
    與原告間之法律關係應係僱傭關係，並非委任關係。又被告
    乙○○給付勞務時，無可歸責之事由，並非不完全給付。且
    原告所受純粹經濟上之損失，亦不屬民法第184 條第1 項規
    定侵權行為之客體。(八)被告丙○○、丁○○得依民法第756
    條之2 第1 項之規定，主張先訴抗辯權。且人事保證亦無成
    立連帶保證之餘地，原告不得請求被告丙○○、丁○○負連
    帶賠償責任等語，資為抗辯。並聲明：(一)原告之訴駁回。(二)
    如受不利判決，願供擔保，請准宣告免為假執行。
四、兩造不爭執之事實：
  (一)被告丁○○、丙○○為被告乙○○出具「台北市北投區農會
    員工保證書」予原告，其保證事項記載：「被保證人在北投
    區農會服務期內，如有違反農會人事管理辦法第四十八條之
    規定虧短會款物或不合法令規定之開支與虧損或貪污舞弊或
    被解職（停職）交代不清或侵佔農會金錢財物等事情時，保
    證人應負連帶賠償責任，立即賠償所有損失，並拋棄先訴抗
    辯及檢索權及按照本保證書所列規約辦理，特具保證書是實
    。」。
  (二)兩造對下列文書記載之形式上真正不爭執：
    1.原證41之1 至41之4 （本院卷(五)第40至44頁）部分：
      (1)借款申請書記載：
        申請人：甯建華（改名甯育清）
        申請金額：4,000,000元
        借款期限：15年
        借款用途：營業週轉
        擔保品：不動產所有權
        連帶保證人：邱憲章
        申請日期：77年6月10日
      (2)不動產放款值調查報告表記載：
        調查日期：77年6月10日
        調查人：乙○○
        專員：乙○○
        主任：謝延在
        企劃專員：陳仁義
        總幹事：甲○○
        74-104、43-4、43-27 、43-26 、74-153、32-9 、
          32-12土地評估單價每坪65,000元
        評估總額：15,650,050
        放款率：90%
        擔保放款總額：14,085,045
        他項權利情形：空白
        特記事項：本件據探問與本會往來多年之建築商宋寬
          信，據其聲稱其市價在65,000/每坪以上。
      (3)土地及建物放款值單價計算表記載：
        增值稅總額：$528,258
        備註：（14,000,000+528,258）÷240.77坪＝60,340
          （每坪實貸）
      (4)簽核意見記載：
        調查意見：
          (甲)財務狀況：尚佳
          (乙)一般狀況：尚佳
          (丙)調查員：乙○○
          (丁)入會日期：77年6月6日
        審查意見：
          (甲)乙○○：「擬一本件屬商業區，無出租，估價詳如
            調查表。二請准貸借新台幣肆佰萬元整。」「0000
            0000」
          (乙)謝延任：「擬准予貸借肆佰萬元正」「六、十」
          (丙)陳仁義：「擬如擬准貸肆佰萬元正」「六、十一」
          (丁)甲○○：「如擬（肆佰萬元正）」「六、十二」
        復審意見：
          何福連：洽悉「77.6.14」
      (5)擔保放款借據記載：
        借款人：甯建華
        連帶保證人：邱憲章
        借款日期：77年6月25日
        借款期間：自77年6月25日起至80年6月25日止
        金額：新台幣肆佰萬元整
        利息及違約金：利息按貴會基本放款利率7.75% 加碼
          年息X%計付，但借款存續期間如遇貴會調整基本放款
          利率時，由貴會在中央銀行核定放款利率範圍內隨時
          調整，至於加碼年息同意由貴會於每年三月及九月按
          照貴會放款利率加碼標準重新核算加碼數後於繳息日
          起調整。逾期付息或到期未履行債務時，除按放款利
          率付息外，自逾期之日起六個月以內加放款利率百之
          十，逾六個月以上者，其超逾六個月部分加放款利率
          百分之二十計付違約金。
        (甲)科目：一般放款
          (乙)經辦員：潘麗卿
          (丙)專員：乙○○
          (丁)主任：謝延在
          (戊)企劃專員：陳仁義
          (己)總幹事：甲○○
        註記「本件於七十九年度執字第三八八二號八十年二
          月四日受償新台幣三四四二二六元」（按：註記錯誤
          ）
      (6)土地登記簿謄本記載：
        第4順位抵押權
        權利價值：最高限額新台幣肆佰捌拾萬元正
        義務人：邱憲章
        債務人：邱憲章、甯建華
      (7)台北市北投區農會催收款項放款明細帳記載：
        戶名：甯建華
        核貸金額：4,000,000元
        利率別：空白
        初貸日：77/6/25
        (甲)日期：79.4.19
          (乙)餘額：4,000,000
      (8)桃園地院79年執字第3882號分配表記載：
        第4順位抵押權
        債權原本：4,000,000元。
        受償：0元。
        未受償債權額：4,000,000元。
    2.原證42之1 至42之4（本院卷(五)第45至50頁）部分：
      (1)借款申請書記載：
        申請人：陳四妹
        申請金額：4,000,000元
        借款期限：15年
        借款用途：營業週轉
        擔保品：不動產所有權
        連帶保證人：邱憲章
        申請日期：77年6月10日
      (2)不動產放款值調查報告表記載：
        調查日期：77年6月10日
        調查人：乙○○
        專員：乙○○
        主任：謝延在
        企劃專員：陳仁義
        總幹事：甲○○
        74-104、43-4、43-27 、43-26 、74-153、32-9、
          32-12土地評估單價每坪65,000元
        評估總額：15,650,050
        放款率：90%
        擔保放款總額：14,085,045
        他項權利情形：空白
        特記事項：本件據探問與本會往來多年之建築商宋寬
          信，據其聲稱其市價在65,000/每坪以上。
      (3)簽核意見記載：
        調查意見：
          (甲)財務狀況：尚佳
          (乙)一般狀況：尚佳
          (丙)調查員：乙○○
          (丁)入會日期：77年6月6日
        審查意見：
          (甲)乙○○：「擬一本件屬商業區，無出租，估價詳如
          (乙)謝延任：「擬准予貸借肆佰萬元正」「六、十一」
          (丙)陳仁義：「擬如擬准貸肆佰萬元正」「六、十一」
          (丁)甲○○：「如擬（肆佰萬元正）」「六、十二」
        復審意見：
          何福連：洽悉「77.6.14」
      (4)約定書記載：
        立約定書人：陳四妹
        日期：77年6月25日
        對保：
          (甲)對保人或核對印鑑證明人簽章處：潘麗卿
          (乙)對保時間：77.6.24
          (丙)對保地點：台北市○○區○○里○○鄰○○路○段46號
      (5)土地登記簿謄本記載：
        第3順位抵押權
        權利價值：最高限額新台幣肆佰捌拾萬元正
        義務人：邱憲章
        債務人：邱憲章、陳四妹
      (6)台北市北投區農會催收款項放款明細帳記載：
        戶名：陳四妹
        核貸金額：4,000,000元
        利率別：%
        初貸日：77/6/25
        (甲)日期：79.4.19
          (乙)餘額：4,000,000
      (7)桃園地院79年執字第3882號分配表記載：
        第3順位抵押權
        債權原本：4,000,000元。
        債權利息：自78.8.31 至80.2.4按年利8.97% 計算之
        債權本息：4,513,133元。
        受償：344,226元。
        未受償債權額：4,168,907元。
    3.原證43之1 至43之5 （本院卷(五)第51至60頁）部分：
      (1)借款申請書記載：
        申請人：李淑湘
        申請金額：3,000,000元
        借款期限：36期
        借款用途：購買汽車
        借款方式：彰銀忠孝分行22276-6闕隆盛
        擔保品：汽車（不動產）
        連帶保證人：邱憲章
        申請日期：空白
      (2)台北市北投區農會動產抵押標的物調查報告書（適用于
        機械設備及工具）記載：
        標的物名稱、規格或式樣、數量、單位：
          自用小客車SUNBIRD2000cc 貳輛估計價格1,200,000
        貸放折扣：70%
        貸放金額：合計
        (甲)調查人：劉亮吟
          (乙)專員：乙○○
          (丙)主任：謝延任
          (丁)總幹事：甲○○
        調查日期：空白
      (3)不動產放款值調查報告表記載：
        調查日期：空白
        調查人：劉亮吟
        專員：乙○○
        主任：謝延在
        企劃專員：陳仁義
        總幹事：甲○○
        74-104、43-4、43-27 、43-26 、74-153、32-9、32
          -12土地評估單價每坪150,000 元
        評估總額：36,115,500
        放款率：空白
        10.擔保放款總額：空白
        他項權利情形：本件前已於本會設定$14,000,000
        特記事項：本件經實地堪查並探問與本會往來多年之
      (4)土地及建物放款值單價計算表記載：
        增值稅總額：$528,258
        備註：（25,000,000+528,258）÷240.77坪＝106,00
                7 （每坪實貸）
      (5)簽核意見記載：
        調查意見：
          (甲)財務狀況：空白
          (乙)一般狀況：空白
          (丙)調查員：空白
        審查意見：
          (甲)乙○○：「擬一本件屬汽車消費性貸款（設定）其
          (乙)謝延任：「擬准予貸借參佰萬元正」「元、廿八」
          (丙)陳仁義：「擬如擬准貸參佰萬元正」「元、廿八」
          (丁)甲○○：「如擬（參佰萬元正）」「元、廿八」
        復審意見：
          何福連：洽悉「78.1.28」
      (6)約定書記載：
        立約定書人：李淑湘
        日期：78年2月1日
        對保：
          (甲)對保人或核對印鑑證明人簽章處：對保專用背書無
          (乙)對保時間：78.2.1
          (丙)對保地點：台北市○○區○○里○○鄰○○路○ 段46
      (7)約定書記載：
        立約定書人：邱憲章
        日期：78年2月1日
        對保：
          (甲)對保人或核對印鑑證明人簽章處：對保專用背書無
          (乙)對保時間：78.2.1
          (丙)對保地點：台北市○○區○○里○○鄰○○路○ 段46
      (8)土地登記簿謄本記載：
        第6順位抵押權
        權利價值：最高限額新台幣肆佰捌拾萬元正
        義務人：邱憲章
        債務人：邱憲章、李淑湘
      (9)台北市北投區農會催收款項放款明細帳記載：
        戶名：李淑湘
        核貸金額：3,000,000元
        利率別：8.5%
        初貸日：78/2/1
        (甲)日期：79.7.6
          (乙)餘額：2,266,833
          (丙)借方I79/1/1（起息日）至79/7/5（止息日）：94
                II79/1/7至79/7/5：9190
      (10)桃園地院79年執字第3882號分配表記載：
        第6順位抵押權
        債權原本：2,162,670元。
        受償：0元。
        未受償債權額：2,162,670元。
    4.原證44之1 至44之5 （本院卷(五)第61至70頁）部分：
      (1)借款申請書記載：
        申請人：林清波
        申請金額：4,000,000元
        借款期限：36期
        借款用途：購買汽車
        借款方式：彰銀忠孝分行22276-6帳號闕隆盛
        擔保品：汽車（不動產）
        連帶保證人：邱憲章
        申請日期：空白
      (2)台北市北投區農會動產抵押標的物調查報告書（適用于
        機械設備及工具）記載：
        標的物名稱、規格或式樣、數量、單位：
          自用小客車YLN321STD伍輛估計價格$323500
        貸放折扣：80%
        貸放金額：請准予貸借$4,000,000
        (甲)調查人：劉亮吟
          (乙)專員：乙○○
          (丙)主任：謝延任
          (丁)總幹事：甲○○
        調查日期：空白
      (3)不動產放款值調查報告表記載：
        調查日期：空白
        調查人：劉亮吟
        專員：乙○○
        主任：謝延在
        企劃專員：陳仁義
        總幹事：甲○○
        74-104、43-4、43-27 、43-26 、74-153、32-9、32
          -12土地評估單價每坪150,000 元
        評估總額：36,115,500
        放款率：空白
        擔保放款總額：空白
        他項權利情形：本件前已於本會設定$14,000,000
        特記事項：本件經實地堪查並探問與本會往來多年之
      (4)土地及建物放款值單價計算表記載：
        增值稅總額：$528,258
        備註：（25,000,000+528,258）÷240.77坪＝106,00
                7 （每坪實貸）
      (5)簽核意見記載：
        調查意見：
          (甲)財務狀況：尚佳
          (乙)一般狀況：尚佳
          (丙)調查員：劉亮吟
        審查意見：
          (甲)劉亮吟：「擬一本件屬汽車消費性貸款（設定）其
          (乙)乙○○：「擬如擬請准予貸借肆佰萬元整」「0128
          (丙)謝延任：「擬准予貸借肆佰萬元正」「元、廿八」
          (丁)陳仁義：「擬如擬准貸肆佰萬元正」「元、廿八」
          (戊)甲○○：「如擬（肆佰萬元正）」「元、廿八」
        復審意見：
          何福連：洽悉「78.1.28」
      (6)約定書記載：
        立約定書人：林清波
        日期：78年2月1日
        對保：
          (甲)對保人或核對印鑑證明人簽章處：對保專用背書無
          (乙)對保時間：78.2.1
          (丙)對保地點：台北市○○區○○里○○鄰○○路○ 段46
      (7)約定書記載：
        立約定書人：邱憲章
        日期：78年2月1日
        對保：
          (甲)對保人或核對印鑑證明人簽章處：對保專用背書無
          (乙)對保時間：78.2.1
          (丙)對保地點：台北市○○區○○里○○鄰○○路○ 段46
      (8)土地登記簿謄本記載：
        第5順位抵押權
        權利價值：最高限額新台幣肆佰捌拾萬元正
        義務人：邱憲章
        債務人：邱憲章、林清波
      (9)台北市北投區農會催收款項放款明細帳記載：
        戶名：林清波
        核貸金額：4,000,000元
        利率別：8.5%
        初貸日：78/2/1
        (甲)日期：79.7.6
          (乙)借方：I2,883,560
          (丙)餘額：3,022,445
      (10)桃園地院79年執字第3882號分配表記載：
        第5順位抵押權
        債權原本：2,883,560
        受償：0元。
        未受償債權額：2,883,560。
    5.原證45之1 至45之5 （本院卷(五)第71至79頁）部分：
      (1)借款申請書記載：
        申請人：闕隆盛
        申請金額：4,000,000元
        借款期限：36期
        借款用途：購買汽車
        借款方式：彰銀忠孝分行22276-6帳號闕隆盛
        擔保品：汽車（不動產）
        連帶保證人：邱憲章
        申請日期：78年1月28日
      (2)台北市北投區農會動產抵押標的物調查報告書（適用于
        機械設備及工具）記載：
        標的物名稱、規格或式樣、數量、單位：
          自用小客車YUELOONGSGL拾輛估計價格$430,000
        貸放折扣：75%
        貸放金額：合計4,000,000
        (甲)調查人：劉亮吟
          (乙)專員：乙○○
          (丙)主任：謝延任
          (丁)總幹事：甲○○
        調查日期：空白
      (3)不動產放款值調查報告表記載：
        調查日期：空白
        調查人：劉亮吟
        專員：乙○○
        主任：謝延在
        企劃專員：陳仁義
        總幹事：甲○○
        74-104、43-4、43-27 、43-26 、74-153、32-9、32
          -12土地評估單價每坪150,000 元
        評估總額：36,115,500
        放款率：空白
        擔保放款總額：空白
        他項權利情形：本件前已於本會設定$14,000,000
        特記事項：本件經實地堪查並探問與本會往來多年之
      (4)簽核意見記載：
        調查意見：
          (甲)財務狀況：空白
          (乙)一般狀況：空白
          (丙)調查員：空白
        審查意見：
          (甲)林祥銘：「擬一本件屬汽車消費性貸款（設定）其
          (乙)謝延任：「擬准予貸借肆佰萬元正」「元、廿八」
          (丙)陳仁義：「擬如擬准貸肆佰萬元正」「元、廿八」
          (丁)甲○○：「如擬（肆佰萬元正）」「元、廿八」
        復審意見：
          何福連：洽悉「78.1.28」
      (5)約定書記載：
        立約定書人：闕隆盛
        日期：78年2月1日
        對保：
          (甲)對保人或核對印鑑證明人簽章處：對保專用背書無
          (乙)對保時間：78.2.1
          (丙)對保地點：台北市○○區○○里○○鄰○○路○ 段46
      (6)約定書記載：
        立約定書人：邱憲章
        日期：78年2月1日
        對保：
          (甲)對保人或核對印鑑證明人簽章處：對保專用背書無
          (乙)對保時間：78.2.1
          (丙)對保地點：台北市○○區○○里○○鄰○○路○ 段46
      (7)土地登記簿謄本記載：
        第7順位抵押權
        權利價值：最高限額新台幣肆佰捌拾萬元正
        義務人：邱憲章
        債務人：邱憲章、闕隆盛
      (8)台北市北投區農會催收款項放款明細帳記載：
        戶名：闕隆盛
        核貸金額：4,000,000元
        利率別：8.5%
        初貸日：78/2/1
        (甲)日期：79.7.8
          (乙)借方：I2,883,560
          (丙)餘額：3,022,445
      (9)桃園地院79年執字第3882號分配表記載：
        第7順位抵押權
        債權原本：2,883,560
        受償：0元。
        未受償債權額：2,883,560。
    6.原證47之1 至47之8 （本院卷(五)第92至106頁）部分：
      (1)借款申請書記載：
        申請人：闕隆盛
        申請金額：2,400,000元
        借款期限：2年
        借款用途：購買汽車
        借款方式：彰銀忠孝分行22276均晟貿易
        擔保品：汽車（動產）
        連帶保證人：甯台花
        申請日期：空白
      (2)台北市北投區農會動產抵押標的物調查報告書（適用于
        機械設備及工具）記載：
        標的物名稱、規格或式樣、數量、單位：
          自用小客車
          MITSUBISHI ECLIPSE 20000IAT 壹輛估計價格
          $1,140,000
          MITSUBISHI ECLIPSE 1800GS 壹輛估計價格$1,090,
          000
          MITSUBISHI ECLIPSE 1800BS 壹輛估計價格$920,000
        貸放折扣：80%、80%、70%
        貸放金額：合計2,428,000
        (甲)調查人：劉亮吟
          (乙)專員：乙○○
          (丙)主任：張禎祥
          (丁)總幹事：甲○○
        調查日期：空白
      (3)簽核意見記載：
        調查意見：
          (甲)財務狀況：良好
          (乙)一般狀況：良好
          (丙)調查員：劉亮吟
        審查意見：
          (甲)劉亮吟：「擬一本件屬汽車消費性貸款，經查詢其
          (乙)乙○○：「擬如擬請准予貸借貳佰肆拾萬元整」
          (丙)張禎祥：「擬准予貸新台幣貳佰肆拾萬元正」
          (丁)謝延在：「擬准予貸借貳佰肆拾萬元正」
          (戊)甲○○：「如擬（貳佰肆拾萬元正）」
        復審意見：空白
      (4)約定書記載：
        立約定書人：甯建軍
        日期：78年5月13日
        對保：
          (甲)對保人或核對印鑑證明人簽章處：對保專用背書無
          (乙)對保時間：78.5.13
          (丙)對保地點：台北市○○區○○里○○鄰○○路○ 段46
      (5)約定書記載：
        立約定書人：闕隆盛
        日期：78年5月13日
        對保：
          (甲)對保人或核對印鑑證明人簽章處：對保專用背書無
          (乙)對保時間：78.5.13
          (丙)對保地點：台北市○○區○○里○○鄰○○路○ 段46
      (6)本票記載：
        發票人：甯台英、甯台花、闕隆盛、甯建軍
        發票日：78年5月13日
        金額：新台幣貳佰肆拾萬元正，利息自發票日起按年
                息13% 按月計付，但貸款存續期間如遇貴會調
                整基本放款利率時，由貴會在中央銀行核定放
                款利率範圍內隨時調整。逾期付息或到期未履
                行債務時，除按放款利率付息外，自逾期之日
                起六個月以內加放款利率百之十，逾六個月以
                上者，其超逾六個月部分加放款利率百分之二
                十計付違約金。
        (甲)科目：一般放款
          (乙)經辦員：劉亮吟
          (丙)專員：乙○○
          (丁)主任：張禎祥
          (戊)企劃專員：代
          (己)總幹事：甲○○
      (7)統一發票記載：
        營業人：鴻巍貿易有限公司
        買受人：甯台花
        品名、數量、單價：1989MITSUBISHI ECLIPSE
        日期：78年5月23日
      (8)訂購單記載：
        預約人：闕隆盛
        受約人：東風企業有限公司
        預約日期：78年5月9 日
        訂金：300,000元
        現金總價：3,150,000元
        配備名稱、價格：2000IAT114萬
      (9)台北市北投區農會催收款項放款明細帳記載：
        戶名：闕隆盛
        核貸金額：2,400,000元
        利率別：13%
        初貸日：78/5/13
        (甲)日期：79.6.1
          (乙)借方：I2,024,688
          (丙)餘額：2,184,071
    7.原證48之1 至48之7 （本院卷(五)第107至117頁）部分：
      (1)借款申請書記載：
        申請人：闕隆盛
        申請金額：2,300,000元
        借款期限：2年
        借款用途：購買汽車
        借款方式：彰銀忠孝分行22276-6均晟貿易
        擔保品：汽車（動產）
                  2000IAT CD音響116 萬、1800GSAT109X2=21
                  8 萬合計334 萬
        連帶保證人：甯台花
        申請日期：空白
      (2)台北市北投區農會動產抵押標的物調查報告書（適用于
        機械設備及工具）記載：
        標的物名稱、規格或式樣、數量、單位：
          自用小客車MITSUBISHI ECLIPSE 20000IAT 壹輛估計
                    價格$1,160,000
                    MITSUBISHI ECLIPSE1800GSAT貳輛估計價
                    格$2,180,000
        貸放折扣：70%
        貸放金額：合計2,338,000
        (甲)調查人：劉亮吟
          (乙)專員：乙○○
          (丙)主任：張禎祥
          (丁)總幹事：甲○○
        調查日期：空白
      (3)簽核意見記載：
        調查意見：
          (甲)財務狀況：良好
          (乙)一般狀況：良好
          (丙)調查員：劉亮吟
        審查意見：
          (甲)劉亮吟：「擬一本件屬汽車消費性貸款，經查詢其
                      支票住來正常無退補、止付等紀錄，估
                      價詳如調查報告書。二本件需辦理汽車
                      動產設定。三、請准予依二年本利按月
                      攤還貸借新台幣貳佰參拾萬元正。」
          (乙)乙○○：「擬如擬請准予貸借貳佰參拾萬元整」「
                    0000 0000 」
          (丙)張禎祥：「擬准予貸新台幣貳佰參拾萬元正」
          (丁)甲○○：「如擬（貳佰參拾萬元正）」
        復審意見：空白
      (4)約定書記載：
        立約定書人：甯建軍
        日期：78年5月13日
        對保：
          (甲)對保人或核對印鑑證明人簽章處：對保專用背書無
          (乙)對保時間：78.5.13
          (丙)對保地點：台北市○○區○○里○○鄰○○路○ 段46
      (5)約定書記載：
        立約定書人：闕隆盛
        日期：78年5月13日
        對保：
          (甲)對保人或核對印鑑證明人簽章處：對保專用背書無
          (乙)對保時間：78.5.13
          (丙)對保地點：台北市○○區○○里○○鄰○○路○ 段46
      (6)本票記載：
        發票人：甯台英、甯台花、闕隆盛、甯建軍
        發票日：78年5月15日
        金額：新台幣貳佰參拾萬元正，利息自發票日起按年
                息13% 按月計付，但貸款存續期間如遇貴會調
                整基本放款利率時，由貴會在中央銀行核定放
                款利率範圍內隨時調整，至於加碼年息同意由
                貴會於每年三月及九月按照貴會放款利率加碼
                標準重新核算加碼數後於繳息日起調整。逾期
                付息或到期未履行債務時，除按放款利率付息
                外，自逾期之日起六個月以內加放款利率百之
                十，逾六個月以上者，其超逾六個月部分加放
                款利率百分之二十計付違約金。
        (甲)科目：一般放款
          (乙)經辦員：劉亮吟
          (丙)專員：乙○○
          (丁)主任：張禎祥
          (戊)企劃專員：謝延在
          (己)總幹事：甲○○
      (7)統一發票記載：
        營業人：東風企業有限公司
        買受人：甯台花
        品名、數量、單價：1990美國汽車MITSUBISHIECLIPSE
        日期：78年5月15日
      (8)訂購單記載：
        預約人：闕隆盛
        受約人：東風企業有限公司
        預約日期：78年5月10日
        訂金：400,000元
        現金總價：3,340,000元
        配備名稱、價格：2000IAT116萬CD唱盤
      (9)台北市北投區農會催收款項放款明細帳記載：
        戶名：闕隆盛
        核貸金額：2,300,000元
        利率別：13%
        初貸日：78/5/15
        (甲)日期：79.6.1
          (乙)借方：I1,940,326
          (丙)餘額：2,091,668
    8.原證49之1 至49之4 （本院卷(五)第118至123頁）部分：
      (1)借款申請書記載：
        申請人：甯台花
        申請金額：1,200,000元
        借款期限：3年
        借款用途：購買汽車
        借款方式：彰銀忠孝分行22276-6闕隆盛
        擔保品：汽車
        連帶保證人：闕隆盛
        申請日期：78.8.21
      (2)台北市北投區農會動產抵押標的物調查報告書（適用于
        機械設備及工具）記載：
        標的物名稱、規格或式樣、數量、單位：
          自用小客車HONDA SI 1600CC 貳輛估計價格$1,560,0
          00
        貸放折扣：80%
        貸放金額：合計1,248,000
        (甲)調查人：劉亮吟
          (乙)專員：乙○○
          (丙)主任：張禎祥
          (丁)總幹事：甲○○
        調查日期：空白
      (3)簽核意見記載：
        調查意見：
          (甲)財務狀況：良好
          (乙)一般狀況：良好
          (丙)調查員：劉亮吟
        審查意見：
          (甲)劉亮吟：「擬一本件屬汽車消費性貸款，經查詢其
          (乙)乙○○：「擬如擬請准予貸借壹佰貳拾萬元整」「
          (丙)張禎祥：「擬准予貸新台幣壹佰貳拾萬元正」
          (丁)林正猛：「擬如擬准貸壹佰貳拾萬元」
          (戊)甲○○：「如擬（壹佰貳拾萬元正）」
        復審意見：空白
      (4)本票記載：
        發票人：甯台花、闕隆盛、甯建軍
        發票日：78年8月21日
        金額：新台幣壹佰貳拾萬元整，利息自發票日起按年
                息15% 按月計付，但貸款存續期間如遇貴會調
                整基本放款利率時，由貴會在中央銀行核定放
                款利率範圍內隨時調整。逾期付息或到期未履
                行債務時，除按放款利率付息外，自逾期之日
                起六個月以內加放款利率百之十，逾六個月以
                上者，其超逾六個月部分加放款利率百分之二
                十計付違約金。
        (甲)科目：一般放款
          (乙)經辦員：劉亮吟
          (丙)專員：乙○○
          (丁)主任：張禎祥
          (戊)企劃專員：林正猛
          (己)總幹事：甲○○
      (5)台北市北投區農會催收款項放款明細帳記載：
        戶名：甯台花
        核貸金額：1,200,000元
        利率別：15%
        初貸日：78/8/21
        (甲)日期：79.6.29
          (乙)借方：I1,015,128
          (丙)餘額：1,103,114
    9.原證50之1 至50之4 （本院卷(五)第124至129 頁）部分：
      (1)借款申請書記載：
        申請人：闕隆盛
        申請金額：1,770,000元
        借款期限：2年
        借款用途：購買汽車
        借款方式：彰銀忠孝分行22276均晟貿易
        擔保品：汽車（動產）
        連帶保證人：甯台花
        申請日期：78年10月11日
      (2)台北市北投區農會動產抵押標的物調查報告書（適用于
        機械設備及工具）記載：
        標的物名稱、規格或式樣、數量、單位：
          自用小客車
          三菱艾克力TURBO2000CC 壹輛估計價格$1,100,000
          TOYOTA SUPRA3000CC壹輛估計價格$1,170,000
        貸放折扣：80%
        貸放金額：請准予貸借$1,770,000
        (甲)調查人：吳賢禎
          (乙)專員：乙○○
          (丙)主任：張禎祥
          (丁)總幹事：甲○○
        調查日期：空白
      (3)簽核意見記載：
        調查意見：
          (甲)財務狀況：良好
          (乙)一般狀況：良好
          (丙)調查員：吳賢禎
        審查意見：
          (甲)吳賢禎：「擬一本件屬汽車貸款，經查詢其支票住
          (乙)乙○○：「擬如擬請准予貸借壹佰柒拾柒萬元整」
          (丙)張禎祥：「擬准予貸新台幣壹佰柒拾柒萬元正」
          (丁)林正猛：「擬如擬准貸壹佰柒拾柒萬元正」
          (戊)甲○○：「如擬（壹佰柒拾柒萬元正）」
        復審意見：空白
      (4)本票記載：
        發票人：闕隆盛、甯台花、甯建軍
        發票日：78年10月12日
        金額：新台幣壹佰柒拾柒萬元正，利息自發票日起按
                年息15% 按月計付，但貸款存續期間如遇貴會
                調整基本放款利率時，由貴會在中央銀行核定
                放款利率範圍內隨時調整。逾期付息或到期未
                履行債務時，除按放款利率付息外，自逾期之
                日起六個月以內加放款利率百之十，逾六個月
                以上者，其超逾六個月部分加放款利率百分之
                二十計付違約金。
        (甲)科目：一般放款
          (乙)經辦員：吳賢禎
          (丙)專員：乙○○
          (丁)主任：張禎祥
          (戊)企劃專員：林正猛
          (己)總幹事：甲○○
      (5)台北市北投區農會催收款項放款明細帳記載：
        戶名：闕隆盛
        核貸金額：1,770,000元
        利率別：15%
        初貸日：78/10/12
        (甲)日期：79.7.6
          (乙)借方：I1,566,768
                    ）：114,253
                  III79/2/12 至79/7/5：9,467
          (丙)餘額：1,690,488
五、得心證之理由：
  (一)原告本於修正前民法第227 條規定，請求被告乙○○賠償其
    損害，有無理由？若有，原告得請求損害賠償之金額為若干
    ？
    1.原證41之1至41之4部分：
      (1)原告第6屆第1次會員代表大會於78年2月23日決議：「
        ．．．(2)不動產擔保放款對每一會員及其同戶家屬總額
        訂為新台幣壹仟萬元整（依行政院78.2.10 台財78. 字
        第三六三三號函修正）。(3)動產抵押新台幣貳佰萬元整
        （汽、機車、卡車、曳引機、耕耘機、聯合收穫機等各
        種農產器具分期付款攤還。）．．．」等情，有會議影
        本1 紙在卷可稽（見本院卷(四)第90頁）。又「分散風險
        是授信之金科玉律。此係指非但不宜集中少數借款戶，
        並不得分散借款集中使用或以聯保方式使風險集中，．
        ．．」基層金融研究訓練中心編纂之基層金融業務手冊
        之九「放款實務」第4 頁記載甚明（見本院卷(三)第110
        頁）。另第209 頁所附「農會信用部辦理放款業務重要
        規定」之「台灣省政府財政廳62.12.18財二字第091231
        號函」亦明載：「主旨：據查報農會信用部辦理放款業
        務，尚多違規及應行注意改進事項，除分行外，請轉飭
        知照。說明：．．．二、各農會信用部辦理鉅額會員放
        款，雖未超過農會會員代表大會之決議限額，但間有分
        開貸借集中使用情事，有變相超額貸放之嫌，亦不合風
        險分散之原則，應予注意改進。．．．」（見本院卷(三)
        第123 頁）。被告乙○○應知上開規定，其於承辦放款
        業務，自應注意有無分散借款集中使用之情形，以分散
        風險。此與會員資格係由會務股審核無涉。經查，被告
        乙○○於77年6 月10日同時簽辦方國穀（原證40之1
        至40之6 ，見本院卷(五)第28至39頁）甯台花（原證46
        之1 至46之5 ，見本院卷(五)第81至91頁）甯建華（原
        證41之1 至41之4） 陳四妹（原證42之1 至4） 甯
        台花（原證51之1 至51之3 ，見本院卷(五)第130 至134
        頁）等5 件貸款案件，各簽擬准予貸借200 萬元30
        0 萬元400 萬元400 萬元100 萬元。其每筆放款
        額度雖未超過規定之1,000 萬元，惟該5 件貸款案之連
        帶保證人皆為邱憲章，所提供之擔保品同為邱憲章所有
        系爭74之104 、43之4 、43之26、43之27、74之59、32
        之9、32 之12地號土地及系爭房屋，並分別為原告設定
        第1 至第4 順位之抵押權。被告乙○○承辦該等不尋常
        之貸款案，自應提高警覺，特別注意徵信，以避免分散
        借款集中使用之情形。惟質之證人甯建華（即甯育清）
        證稱：伊不識邱憲章，亦未向北投農會借款，北投農會
        未曾向伊徵信，伊未繳過貸款利息，亦未取得貸款400
        萬元，亦不知貸款之流向，闕隆盛係伊姊夫（按：甯台
        花係甯建華之姊，闕隆盛係甯台花之夫）等語（見本院
        卷(三)第63頁）。又上開貸款之連帶保證人邱憲章係闕隆
        盛之友人，邱憲章經商失敗時曾受闕隆盛幫助乙節，復
        據闕隆盛證述在卷（見本院卷(三)第67頁）。本件姑不論
        上開借款人是否闕隆盛之人頭，被告乙○○竟未對甯建
        華本人徵信，遑論注意避免分散借款集中使用之情形，
        被告乙○○承辦本件貸款有重大疏失。
      (2)系爭74之104 、43之4 、43之26、43之27、74之59、32
        之9、32 之12地號土地之地目固為「建」，惟系爭43之
        26、74之153 地號土地之土地登記謄本明載編定使用種
        類為「道路預定地」，有土地登記謄本在卷可憑（見本
        院卷(一)第56頁、第85頁），被告乙○○苟曾查閱土地登
        記簿謄本，斷無不知之理。又系爭74之104 、43之4 、
        43 之26 、43之27、74之59、32之9 、32之12地號土地
        之總面積為240.77坪，其中系爭43之26、74之153 地號
        土地之面積計107.99坪，約佔總面積之45% ，影響上開
        土地之價格甚鉅。詎被告乙○○於77年6 月10日估價時
        竟未註記上開2 筆土地為「道路預定地」，且將系爭43
        之26、74之153 地號土地與其他各筆土地同估為每坪65
        ,000 元 ，自有重大疏失。又系爭43之26、74之153 地
        號土地經桃園縣政府於79年5 月7 日公告徵收，所得補
        償費僅2,938,153 元（見台灣桃園地方法院79年度民執
        字第3882號卷第63頁），其餘各筆土地經台灣桃園地方
        法院民事執行處於80年1 月29日僅以6,450,000 元拍定
        ，而系爭房屋亦僅以80,000元拍定（見台灣桃園地方法
        院79年度民執字第3882號卷第31頁），益徵被告乙○○
        確有高估土地價格之情形。至財團法人中華企業鑑定委
        員會、證人宋寬信同未考慮系爭43之26、74之153 地號
        土地係「道路預定地」之重要因素，而為不正確之估價
        ，被告乙○○執以抗辯其估價並無不實云云，自不足採
        。本件被告乙○○縱因缺乏背信之故意，未能成立刑法
        背信罪，仍難辭其估價不實之責。
      (3)按債務人不為給付或不為完全給付者，債權人得聲請法
        院強制執行，並得請求損害賠償。修正前民法第227 條
        定有明文。被告乙○○未對甯建華本人徵信，未注意避
        免分散借款集中使用，且應注意而未注意系爭43之26、
        74之153 地號土地為「道路預定地」，不當高估土地價
        格，其承辦放款業務有重大疏失，而未依債之本旨履行
        其勞動契約，自為不完全給付。原告自得本於修正前民
        法第227 條之規定，請求被告乙○○賠償其損害。又原
        告此部分請求既有理由，原告另本於民法第544 條、第
        184 條第1 項規定，請求被告乙○○賠償其損害，即毋
        庸審究，併予敘明。
      (4)原告因被告乙○○之放款疏失，所設定之第4 順位抵押
        權全未受償，形成呆帳（呆帳金額詳見本院卷(七)第302
        頁）。被告乙○○之疏失與原告所受呆帳損失，有相當
        因果關係。從而，原告請求被告乙○○賠償4,000,000
        元及附表二之一所示之利息、違約金，洵屬有據。
    2.原證42之1至42之4部分：
      (1)被告乙○○應注意而未注意系爭43之26、74之153 地號
        土地為「道路預定地」，不當高估土地價格，其承辦放
        款業務有重大疏失，而未依債之本旨履行其勞動契約，
        為不完全給付，有如上述。原告自得本於修正前民法第
        227 條之規定，請求被告乙○○賠償其損害。又原告此
        部分請求既有理由，原告另本於民法第544 條、第184
        條第1 項規定，請求被告乙○○賠償其損害，即毋庸審
        究，併予敘明。
      (2)原告因被告乙○○之放款疏失，所設定之第3 順位抵押
        權僅獲償344,226 元，形成呆帳（呆帳金額詳見本院卷
        (七)第302 頁）。被告乙○○之疏失與原告所受呆帳損失
        ，有相當因果關係。從而，原告請求被告乙○○賠償
        4,000,000 元及附表二之二所示之利息、違約金，洵屬
        有據。
    3.原證43之1至43之5部分：
      (1)被告乙○○於78年1 月28日同時簽辦李淑湘（原證43
        之1 至43之5） 審核通過林清波（劉亮吟簽辦，原證
        44之1 至44之5） 簽辦闕隆盛等3 件貸款案件，各簽
        擬准予貸借300 萬元400 萬元400 萬元。其每筆
        放款額度雖未超過規定之1,000 萬元，惟該3 件貸款案
        之連帶保證人皆為邱憲章，所提供之擔保品同為邱憲章
        所有系爭74之104 、43之26、43之27、74之59、32之9
        、32之12地號土地，並分別為原告設定第6 、第5 、第
        7 順位之抵押權。且、之借款申請書之借款方式記
        載：「彰銀忠孝分行22276-6 闕隆盛」，被告乙○○自
        應特別注意有否分散借款集中予闕隆盛使用之情形。惟
        質之證人闕隆盛證稱：李淑相、林清波與伊有合夥契約
        ，因農會要求會員才可貸款，所以才用他們名義去貸款
        ，錢是用在隆達小客車租賃股份有限公司。邱憲章係伊
        友人，邱憲章經商失敗時曾受伊幫助等語（見本院卷(三)
        第67頁、第68頁）。本件姑不論李淑相、林清波是否為
        闕隆盛之人頭，被告乙○○承辦或審核放款時未注意避
        免分散借款集中予闕隆盛使用，被告乙○○承辦或審核
        放款，自有疏失。
      (2)系爭74之104 、43之4 、43之26、43之27、74之59、32
        之9 、32之12地號土地之地目固為「建」，惟系爭43之
        2 6 、74之153 地號土地之土地登記謄本明載編定使用
        種類為「道路預定地」。又系爭74之104 、43之4 、43
        之26、43之27、74之59、32之9 、32之12地號土地之總
        面積為240.77坪，其中系爭43之26、74之153 地號土地
        之面積計107.99坪，約佔總面積之45% ，影響上開土地
        之價格甚鉅。劉亮吟估價時竟未註記上開2 筆土地為「
        道路預定地」，且質之證人宋寬信明白證稱：乙○○曾
        問伊在楊梅某一地段行情，伊有請陳姓代書代為查詢，
        伊告訴乙○○價格大概是5 、6 萬元，同1 條街如果地
        點差一點約4 、5 萬元。伊不認識劉亮吟，劉亮吟沒有
        問伊，只有乙○○問伊等語（見本院卷(三)第20頁）。詎
        劉亮吟竟於調查日期空白之「不動產放款值調查報告表
        」上虛偽填載：「本件經實地勘查並探問與本會往來多
        年之建築商宋寬信證實該地段市價$150,000/ 坪以上，
        總價在$36,000,000 以上。」等字樣，無端將被告乙○○原來每坪65,000元之估價提高至每坪150,000 元。若
        謂劉亮吟提高估價非為配合第5 至第7 之後順位抵押權
        之設定，孰能置信。被告乙○○使用或審核上開估價報
        告，顯有重大疏失。
      (3)「台北市北投區農會辦理汽車購買人分期付款實施要點
        」明白記載：「(一)由借款人所購汽車辦妥第一順位汽車
        動產擔保抵押權設定予本會，並辦妥以本會為優先受益
        人之汽車全險，及簽發每月應攤還本金金額而未指定受
        款人之還款票據，待經本會認可以之保證人二人背書後
        ，交予本會按期提示直接沖回貸款，．．．」等語（見
        本院卷(四)第94頁）。是借款人辦妥第1 順位汽車動產擔
        保抵押權乃辦理汽車貸款之最重要事項。本件縱認被
        告乙○○未取得李淑湘之統一發票即予辦理消費性汽車
        貸款。本件由王博怡對保，王博怡未實際辦理對保，
        被告乙○○仍予辦理貸款。李淑湘貸款之車輛超過1
        輛，被告乙○○仍予辦理消費性汽車貸款。被告乙○○
        並無疏失。惟被告乙○○未辦理汽車動產抵押設定，即
        有重大疏失。
      (4)被告乙○○未注意避免分散借款集中予闕隆盛使用，又
        使用不實之估價報告，更未辦理汽車動產抵押設定，其
        承辦放款業務有重大疏失，而未依債之本旨履行其勞動
        契約，自為不完全給付。原告自得本於修正前民法第22
        7 條之規定，請求被告乙○○賠償其損害。又原告此部
        分請求既有理由，原告另本於民法第544 條、第184 條
        第1 項規定，請求被告乙○○賠償其損害，即毋庸審究
        ，併予敘明。
      (5)原告因被告乙○○之放款疏失，所設定之第6 順位抵押
        權全未獲償，復無汽車動產抵押設定以資求償，形成呆
        帳（呆帳金額詳見本院卷(七)第302 頁）。被告乙○○之
        疏失與原告所受呆帳損失，有相當因果關係。從而，原
        告請求被告乙○○賠償2,162,670 元、75,381元及附表
        二之三所示之利息、違約金，洵屬有據。
    4.原證44之1至44之5部分：
      (1)被告乙○○審核劉亮吟放款時，未注意避免分散借款集
        中予闕隆盛使用，被告乙○○審核放款有所疏失，有如
        上述。
      (2)被告乙○○審核劉亮吟上開估價報告，有重大疏失，有
        如上述。
      (3)本件係汽車貸款，縱認劉亮吟未取得林清波之統一發
        票即予辦理消費性汽車貸款。本件由王博怡對保，王
        博怡未實際辦理對保，劉亮吟仍予辦理貸款。林清波
        貸款之車輛超過1 輛，劉亮吟仍予辦理消費性汽車貸款
        。被告乙○○之審核，並無疏失。惟劉亮吟未辦理汽車
        動產抵押設定，被告乙○○之審核即有疏失。
      (4)被告乙○○審核劉亮吟放款時未注意避免分散借款集中
        予闕隆盛使用，又不當審核上開估價報告，且劉亮吟未
        辦理汽車動產抵押設定，被告乙○○竟予審核通過，其
        承辦放款之審核業務有重大疏失，而未依債之本旨履行
        其勞動契約，自為不完全給付。原告自得本於修正前民
        法第227 條之規定，請求被告乙○○賠償其損害。又原
        告此部分請求既有理由，原告另本於民法第544 條、第
        184 條第1 項規定，請求被告乙○○賠償其損害，即毋
        庸審究，併予敘明。
      (5)原告因被告乙○○審核放款之疏失，所設定之第5 順位
        抵押權全未獲償，復無汽車動產抵押設定以資求償，形
        成呆帳（呆帳金額詳見本院卷(七)第302 頁）。被告乙○○之疏失與原告所受呆帳損失，有相當因果關係。原告
        自得請求被告乙○○賠償呆帳額及利息、違約金之損失
        。從而，原告請求被告乙○○賠償2,883,560 元、88,3
        31元及附表二之四所示之利息、違約金，洵屬有據。
    5.原證45之1至45之5部分：
      (1)被告乙○○放款時未注意避免分散借款集中予闕隆盛使
        用，被告乙○○之放款有所疏失，有如上述。
      (2)被告乙○○使用劉亮吟上開估價報告，有重大疏失，有
        如上述。
      (3)本件係汽車貸款，縱認被告乙○○未取得闕隆盛之統
        一發票即予辦理消費性汽車貸款。本件由王博怡對保
        ，王博怡未實際辦理對保，被告乙○○仍予辦理貸款。
        闕隆盛貸款之車輛超過1 輛，被告乙○○仍予辦理消
        費性汽車貸款。被告乙○○並無疏失。惟被告乙○○未
        辦理汽車動產抵押設定，即有重大疏失。
      (4)被告乙○○放款時未注意避免分散借款集中予闕隆盛使
        用，又使用不實之估價報告，且未辦理汽車動產抵押設
        定，被告乙○○承辦放款業務有重大疏失，而未依債之
        本旨履行其勞動契約，自為不完全給付。原告自得本於
        修正前民法第227 條之規定，請求被告乙○○賠償其損
        害。又原告此部分請求既有理由，原告另本於民法第54
        4 條、第184 條第1 項規定，請求被告乙○○賠償其損
        害，即毋庸審究，併予敘明。
      (5)原告因被告乙○○放款之疏失，所設定之第7 順位抵押
        權全未獲償，復無汽車動產抵押設定以資求償，形成呆
        帳（呆帳金額詳見本院卷(七)第302 頁）。被告乙○○之
        疏失與原告所受呆帳損失，有相當因果關係。原告自得
        請求被告乙○○賠償呆帳額及利息、違約金之損失。從
        而，原告請求被告乙○○賠償2,883,560 元、88,331元
        及附表二之五所示之利息、違約金，洵屬有據。
    6.原證47之1至47之8部分：
      (1)本件縱認劉亮吟僅取得連帶保證人甯台花之統一發票
        金額472,500 元及闕隆盛之訂購單3,150,000 元（只付
        訂金300,000 元），即予辦理消費性汽車貸款。本件
        由王博怡對保，王博怡未實際辦理對保，劉亮吟仍予辦
        理貸款。劉亮吟經辦之本票上連帶保證人「甯建軍」
        之簽名及印文，係由他人偽簽、偽蓋。闕隆盛貸款之
        車輛超過1 輛，劉亮吟仍予辦理消費性汽車貸款。被告
        乙○○之審核，並無疏失。惟劉亮吟未辦理汽車動產抵
        押設定，被告乙○○之審核即有疏失。
      (2)劉亮吟未辦理汽車動產抵押設定，致該貸款案無任何動
        產或不動產供作擔保，被告乙○○竟予審核通過，其承
        辦放款之審核業務有重大疏失，而未依債之本旨履行其
        勞動契約，自為不完全給付。原告自得本於修正前民法
        第227 條之規定，請求被告乙○○賠償其損害。又原告
        此部分請求既有理由，原告另本於民法第544 條、第18
        4 條第1 項規定，請求被告乙○○賠償其損害，即毋庸
        審究，併予敘明。
      (3)原告因被告乙○○審核放款之疏失，致無任何動產或不
        動產供作擔保，形成呆帳（呆帳金額詳見本院卷(七)第30
        2 頁）。被告乙○○之疏失與原告所受呆帳損失，有相
        當因果關係。原告自得請求被告乙○○賠償呆帳額及利
        息、違約金之損失。從而，原告請求被告乙○○賠償2,
        024,688 元、159,383 元及附表二之六所示之利息、違
        約金，洵屬有據。
    7.原證48之1至48之7部分：
      (1)本件縱認劉亮吟僅取得連帶保證人甯台花之統一發票
        金額555,000 元及闕隆盛之訂購單3,340,000 元（只付
        訂金400,000 元）即予辦理消費性汽車貸款。本件由
        王博怡對保，王博怡未實際辦理對保，劉亮吟仍予辦理
        貸款。劉亮吟經辦之本票上連帶保證人「甯建軍」之
        簽名及印文，係由他人偽簽、偽蓋。闕隆盛貸款之車
        輛超過1 輛，劉亮吟仍予辦理消費性汽車貸款。被告乙○○之審核，並無疏失。惟劉亮吟未辦理汽車動產抵押
        設定，被告乙○○之審核即有疏失。
      (2)劉亮吟未辦理汽車動產抵押設定，致該貸款案無任何動
        產或不動產供作擔保，被告乙○○竟予審核通過，其承
        辦放款之審核業務有重大疏失，而未依債之本旨履行其
        勞動契約，自為不完全給付。原告自得本於修正前民法
        第227 條之規定，請求被告乙○○賠償其損害。又原告
        此部分請求既有理由，原告另本於民法第544 條、第18
        4 條第1 項規定，請求被告乙○○賠償其損害，即毋庸
        審究，併予敘明。
      (3)原告因被告乙○○審核放款之疏失，致無任何動產或不
        動產供作擔保，形成呆帳（呆帳金額詳見本院卷(七)第30
        3 頁）。被告乙○○之疏失與原告所受呆帳損失，有相
        當因果關係。原告自得請求被告乙○○賠償呆帳額及利
        息、違約金之損失。從而，原告請求被告乙○○賠償1,
        940,326 元、151,342 元及附表二之七所示之利息、違
        約金，洵屬有據。
    8.原證49之1至49之4部分：
      (1)質之證人闕隆盛證稱：甯台花與伊有合夥契約，因農會
        要求會員才可貸款，所以才用他們名義去貸款，錢是用
        在隆達小客車租賃股份有限公司。邱憲章係伊友人，邱
        憲章經商失敗時曾受伊幫助等語（見本院卷(三)第67頁、
        第68頁）。本件縱認劉亮吟未發覺本件借款有分散貸
        款，集中予闕隆盛使用，以迴避貸款限額之情形。劉
        亮吟未取得甯台花之統一發票即予辦理消費性汽車貸款
        。本件由王博怡對保，王博怡未實際辦理對保，劉亮
        吟仍予辦理貸款。劉亮吟經辦之本票上連帶保證人「
        甯建軍」之簽名及印文，係由他人偽簽、偽蓋。甯台
        花貸款之車輛超過1 輛，劉亮吟仍予辦理消費性汽車貸
        款。被告乙○○之審核，並無疏失。惟劉亮吟未辦理汽
        車動產抵押設定，被告乙○○之審核即有疏失。
      (2)劉亮吟未辦理汽車動產抵押設定，致該貸款案無任何動
        產或不動產供作擔保，被告乙○○竟予審核通過，其承
        辦放款之審核業務有重大疏失，而未依債之本旨履行其
        勞動契約，自為不完全給付。原告自得本於修正前民法
        第227 條之規定，請求被告乙○○賠償其損害。又原告
        此部分請求既有理由，原告另本於民法第544 條、第18
        4 條第1 項規定，請求被告乙○○賠償其損害，即毋庸
        審究，併予敘明。
      (3)原告因被告乙○○審核放款之疏失，致無任何動產或不
        動產供作擔保，形成呆帳（呆帳金額詳見本院卷(七)第30
        3 頁）。被告乙○○之疏失與原告所受呆帳損失，有相
        當因果關係。原告自得請求被告乙○○賠償呆帳額及利
        息、違約金之損失。從而，原告請求被告乙○○賠償1,
        015,128 元、87,986元及附表二之八所示之利息、違約
        金，洵屬有據。
    9.原證50之1至50之4部分：
      (1)本件縱認吳賢禎未發覺本件借款有分散貸款，集中予
        闕隆盛使用，以迴避貸款限額之情形。吳賢禎未取得
        闕隆盛之統一發票即予辦理消費性汽車貸款。本件由
        王博怡對保，王博怡未實際辦理對保，吳賢禎仍予辦理
        貸款。吳賢禎經辦之本票上連帶保證人「甯建軍」之
        簽名及印文，係由他人偽簽、偽蓋。闕隆盛貸款之車
        輛超過1 輛，吳賢禎仍予辦理消費性汽車貸款。78年
        10月11日闕隆盛已遲延繳納另件貸款利息。被告乙○○
        仍予審核通過，並無疏失。惟吳賢禎未辦理汽車動產抵
        押設定，被告乙○○之審核即有疏失。
      (2)吳賢禎未辦理汽車動產抵押設定，致該貸款案無任何動
        產或不動產供作擔保，被告乙○○竟予審核通過，其承
        辦放款之審核業務有重大疏失，而未依債之本旨履行其
        勞動契約，自為不完全給付。原告自得本於修正前民法
        第227 條之規定，請求被告乙○○賠償其損害。又原告
        此部分請求既有理由，原告另本於民法第544 條、第18
        4 條第1 項規定，請求被告乙○○賠償其損害，即毋庸
        審究，併予敘明。
      (3)原告因被告乙○○審核放款之疏失，致無任何動產或不
        動產以為擔保，形成呆帳（呆帳金額詳見本院卷(七)第30
        3 頁）。被告乙○○之疏失與原告所受呆帳損失，有相
        當因果關係。原告自得請求被告乙○○賠償呆帳額及利
        息、違約金之損失。從而，原告請求被告乙○○賠償
        1,566,768 元、123,720 元及附表二之九所示之利息、
        違約金，洵屬有據。
  (二)原告本於台北市北投區農會員工保證書，請求被告丁○○、
    丙○○連帶負損害賠償責任，有無理由？
    1.按人事保證約定之期間，不得逾3 年。逾3 年者，縮短為
      3 年。人事保證未定期間者，自成立之日起有效期間為3
      年。88年4 月21日修正公布，89年5 月5 日施行之民法第
      756 條之3 第1 項、第3 項定有明文。上開規定，依民法
      債編施行法第35條規定，於民法債編修正施行前成立之人
      事保證，亦適用之。惟於民法債編修正施行前成立之人事
      保證，當事人正當信賴其約定為有效而生之利益，仍應予
      以適當之保障；故在修正施行前，如已有保證人應負保證
      責任之事由發生，保證人之賠償責任即告確定，不能因上
      開修正規定之施行，而使其溯及的歸於消滅。是民法債編
      修正施行前成立之人事保證，其約定之保證期間逾3 年，
      而至民法債編修正施行之日成立已滿3 年但尚未屆期；或
      未定期間，而於民法債編修正施行之日成立已滿3 年者，
      均應認至民法債編修正施行之日，契約始失其效力（最高
      法院95年度第3 次民事庭會議決議參照）。同理，民法第
      756 之2 條第1 項有關「人事保證之保證人，以僱用人不
      能依他項方法受賠償者為限，負其責任。」之規定，於保
      證人之賠償責任已告確定之情形，亦不應因該修正規定之
      施行，而使保證人溯及的取得抗辯權。
    2.被告丁○○、丙○○為被告乙○○出具「台北市北投區農
      會員工保證書」予原告，其保證事項記載：「被保證人在
      北投區農會服務期內，如有違反農會人事管理辦法第四十
      八條之規定虧短會款物或不合法令規定之開支與虧損或貪
      污舞弊或被解職（停職）交代不清或侵佔農會金錢財物等
      事情時，保證人應負連帶賠償責任，立即賠償所有損失，
      並拋棄先訴抗辯及檢索權及按照本保證書所列規約辦理，
      特具保證書是實。」之事實，為被告丁○○、丙○○所不
      爭執。而被告乙○○於77年、78年間為不完全給付，在民
      法債編修正施行前，被告丁○○、丙○○應負保證責任之
      事由已發生，保證人之賠償責任即告確定。原告本於上開
      員工保證書，請求被告丁○○、丙○○連帶負損害賠償責
      任，洵屬有據。被告丁○○、丙○○主張民法第756 條之
      2 第1 項規定之抗辯權，為無理由。
    3.按「損害之發生或擴大，被害人與有過失者，法院得減
      輕賠償金額，或免除之。」、「前2項之規定，於被害人
      之代理人或使用人與有過失者，準用之。」民法第217條
      第1 項、第3 項定有明文。次按「本件契約係職務保證性
      質，與一般之金錢債務保證不同，其保證書所載「保證擔
      任職務期間操行廉潔，恪遵法令暨貴公司各種規章，倘有
      違背情事或侵蝕公款、財物及其他危害公司行為，保證人
      願放棄先訴抗辯權，並負責指交被保人及照數賠償之責」
      字樣，如係對於被保證人職務行為致損害於被上訴人時，
      負賠償債責任之意思，即為獨立負擔之損害賠償義務，非
      無民法第217 條之適用。」最高法院著有49年台上字第26
      37號判例可資參照。本件被告乙○○應為自己之重大疏失
      行為負責，自無減輕或免除賠償責任可言。惟被告丁○○
      、丙○○係被告乙○○之職務保證人，而原告審核貸款之
      人員除被告乙○○外尚有主任、企劃專員、總幹事等人，
      該等人員與被告乙○○同有疏失，原告自屬與有過失。本
      院審酌上情，認原告應自負1/2 責任。據此計算，被告丁○○、丙○○僅應與被告乙○○連帶給付原告11,625,812
      元，及如附表一所示之利息、違約金。
  (三)綜上所述，原告本於修正前民法第227 條規定及上開員工保
    證書，訴請1.被告乙○○、丁○○、丙○○連帶給付11,625
    ,812 元 ，及如附表一所示之利息、違約金。2.被告乙○○
    再給付原告11,625,812元，及如附表一所示之利息、違約金
    。為有理由，應予准許。逾此部分之請求，為無理由，應予
    駁回。
  (四)本件事證已臻明確，兩造其餘之攻擊防禦方法，核與判決之
    基礎無影響，毋庸一一論述，併此敘明。
  (五)本判決原告勝訴部分，兩造均陳明願供擔保，分別聲請宣告
    假執行及免為假執行，均核無不合，爰分別酌定相當擔保金
    額，准許之。至原告敗訴部分，其假執行之聲請失所附麗，
    應併予駁回。
六、訴訟費用負擔之依據：民事訴訟法第79條、第85條第2項。
中    華    民    國    95    年    9     月    28    日
                  民事第一庭  審判長法  官  黃小瑩
                                    法  官  蕭錫証
                                    法  官  楊智勝
以上正本證明與原本無異。
如對本判決上訴須於判決送達後20日內向本院提出上訴狀。
中    華    民    國    95    年    9     月    29    日
                                    書記官  黃王雅寬
附表一：
一原證41之1 至41之4 部分：
  本金：2,000,000 元。
  以本金計算之利息：
  (一)自79年10月13日起至79年10月15日止：按年息12.75%計算。
  (二)自79年10月16日起至80年1 月7 日止：按年息13.5% 計算。
  (三)自80年1 月8 日起至80年3 月18日止：按年息13% 計算。
  (四)自80年3 月19日起至80年9 月24日止：按年息12.5%計算。
  (五)自80年9 月25日起至80年11月22日止：按年息11.9% 計算。
  (六)自80年11月23日起至81年1 月13日止：按年息10.25%計算。
  (七)自81年1 月14日起至82年9 月20日止：按年息11.15%計算。
  (八)自82年9 月21日起至83年1 月12日止：按年息10.1%計算。
  (九)自83年1 月13日起至83年4 月12日止：按年息11% 計算。
  (十)自83年4 月13日起至83年6 月6 日止：按年息10.75%計算。
  (十一)自83年6 月7 日起至84年1 月9 日止：按年息9.5%計算。
  (十二)自84年1 月10日起至84年7 月10日止：按年息10% 計算。
  (十三)自84年7 月11日起至84年8 月21日止：按年息9.75%計算。
  (十四)自84年8 月22日起至85年5 月26日止：按年息8.8%計算。
  (十五)自85年5 月27日起至85年8 月14日止：按年息9.35% 計算。
  (十六)自85年8 月15日起至85年10月22日止：按年息9.5%計算。
  (十七)自85年10月23日起至86年8 月10日止：按年息9.25% 計算。
  (十八)自86年8 月11日起至87年2 月8 日止：按年息9%計算。
  (十九)自87年2 月9 日起至87年10月7 日止：按年息8.8%計算。
  (二十)自87年10月8 日起至87年10月26日止：按年息8.75%計算。
  自87年10月27日起至87年11月 5日止：按年息8.7%計算。
  自87年11月6 日起至87年11月26日止：按年息8.6%計算。
  自87年11月27日起至87年12月13日止：按年息8.5%計算。
  自87年12月14日起至88年2 月23日止：按年息8.4%計算。
  自88年2 月24日起至89年3 月30日止：按年息8.25%計算。
  自89年3 月31日起至89年7 月31日止：按年息8%計算。
  自89年8 月1 日起至89年10月2日止：按年息7.95%計算。
  自89年10月3 日起至90年3 月13日止：按年息7.9%計算。
  自90年3 月14日起至90年5 月2 日止：按年息7.7%計算。
  自90年5 月3 日起至90年5 月24日止：按年息7.65%計算。
  自90年5 月25日起至90年7 月17日止：按年息7.55%計算。
  自90年7 月18日起至90年8 月23日止：按年息7.5%計算。
  自90年8 月24日起至90年9 月23日止：按年息7.35%計算。
  自90年9 月24日起至90年10月4 日止：按年息7.2%計算。
  自90年10月5 日起至90年11月8 日止：按年息7.05%計算。
  自90年11月9 日起至91年1 月1 日止：按年息7%計算。
  自91年1 月2 日起至91年4 月11日止：按年息6.9%計算。
  自91年4 月12日起至91年7 月1 日止：按年息6.7%計算。
  自91年7 月2 日起至91年11月14日止：按年息6.6%計算。
  自91年11月15日起至92年1 月26日止：按年息6.45%計算。
  自92年1 月27日起至92年6 月30日止：按年息6.2%計算。
  自92年7 月1 日起至94年1 月17日止：按年息5.75%計算。
  自94年1 月18日起至94年10月6 日止：按年息5.85%計算。
  自94年10月7 日起至94年12月28日止：按年息3.009%計算。
  自94年12月29日起至清償日止：按年息5.96% 計算。
  以本金計算之違約金：
  (一)自78年8 月31日起至79年2 月28日止：按年息0.775%計算。
  (二)79年3月1日：按年息1.7%計算。
  (三)自79年3 月2 日起至79年5 月7 日止：按年息2.4%計算。
  (四)自79年5 月8 日起至79年10月15日止：按年息2.55% 計算。
  (五)自79年10月16日起至80年1 月7 日止：按年息2.7%計算。
  (六)自80年1 月8 日起至80年3 月18日止：按年息2.6%計算。
  (七)自80年3 月19日起至80年9 月24日止：按年息2.5%計算。
  (八)自80年9 月25日起至80年11月22日止：按年息2.38% 計算。
  (九)自80年11月23日起至81年1 月13日止：按年息2.05% 計算。
  (十)自81年1 月14日起至82年9 月20日止：按年息2.25% 計算。
  (十一)自82年9 月21日起至83年1 月12日止：按年息2.02% 計算。
  (十二)自83年1 月13日起至83年4 月12日止：按年息2.2%計算。
  (十三)自83年4 月13日起至83年6 月6 日止：按年息2.15% 計算。
  (十四)自83年6 月7 日起至84年1 月9 日止：按年息1.9%計算。
  (十五)自84年1 月10日起至84年7 月10日止：按年息2% 計算。
  (十六)自84年7 月11日起至84年8 月21日止：按年息1.95% 計算。
  (十七)自84年8 月22日起至85年5 月26日止：按年息1.76% 計算。
  (十八)自85年5 月27日起至85年8 月14日止：按年息1.87% 計算。
  (十九)自85年8 月15日起至85年10月22日止：按年息1.9%計算。
  (二十)自85年10月23日起至86年8 月10日止：按年息1.85% 計算。
  自86年8 月11日起至87年2 月8 日止：按年息1.8%計算。
  自87年2 月9 日起至87年10月7 日止：按年息1.76% 計算。
  自87年10月8 日起至87年10月26日止：按年息1.75% 計算。
  自87年10月27日起至87年11月5 日止：按年息1.74% 計算。
  自87年11月6 日起至87年11月26日止：按年息1.72% 計算。
  自87年11月27日起至87年12月13日止：按年息1.7%計算。
  自87年12月14日起至88年2 月23日止：按年息1.68% 計算。
  自88年2 月24日起至89年3 月30日止：按年息1.65% 計算。
  自89年3 月31日起至89年7 月31日止：按年息1.6%計算。
  自89年8 月1 日起至89年10月2 日止：按年息1.59% 計算。
  自89年10月3 日起至90年3 月13日止：按年息1.58% 計算。
  自90年3 月14日起至90年5 月2 日止：按年息1.54% 計算。
  自90年5 月3 日起至90年5 月24日止：按年息1.53% 計算。
  自90年5 月25日起至90年7 月17日止：按年息1.51% 計算。
  自90年7 月18日起至90年8 月23日止：按年息1.5%計算。
  自90年8 月24日起至90年9 月23日止：按年息1.47% 計算。
  自90年9 月24日起至90年10月4 日止：按年息1.44% 計算。
  自90年10月5 日起至90年11月8 日止：按年息1.41% 計算。
  自90年11月9 日起至91年1 月1 日止：按年息1.4%計算。
  自91年1 月2 日起至91年4 月11日止：按年息1.38% 計算。
  自91年4 月12日起至91年7 月1 日止：按年息1.34% 計算。
  自91年7 月2 日起至91年11月14日止：按年息1.32% 計算。
  自91年11月15日起至92年1 月26日止：按年息1.29% 計算。
  自92年1 月27日起至92年6 月30日止：按年息1.24% 計算。
  自92年7 月1 日起至94年1 月17日止：按年息1.15% 計算。
  自94年1 月18日起至94年10月6 日止：按年息1.17% 計算。
  自94年10月7 日起至94年12月28日止：按年息0.6018% 計算
    。
  自94年12月29日起至清償日止：按年息1.192% 計算。
二原證42之1至42之4部分：
  本金：2,000,000元。
  以本金計算之利息：期間及利率算同一。
  以本金計算之違約金：期間及利率同一。
三原證43之1 至43之5 部分：
  本金：1,081,355 元。
  抵充後之餘額：37915.5元。
  以本金計算之利息：期間及利率同一。
  以本金計算之違約金：自79年7 月6 日起至79年10月15日止：
                      按年息2.55% 計算。其餘期間及利率同
                      一之(五)至。
四原證44之1至44之5部分：
  本金1,441,780元。
  抵充後之餘額：44165.5元。
  以本金計算之利息：期間及利率同一。
  以本金計算之違約金：期間及利率同三。
五原證45之1 至45之5 部分：
  本金：1,441,780 元。
  抵充後之餘額：44165.5元。
  以本金計算之利息：期間及利率計同一。
  以末金計算之違約金：期間及利率同三。
六原證47之1至47之8部分：
  本金：1,012,344 元。
  抵充後之餘額：79691.5元。
  以本金計算之利息：自79年10月13日起至清償日止，按年息17
                    % 計算。
  以本金計算之違約金：自79年6 月1 日起至清償日止，按年息
                      3.4%計算。
七原證48之1 至48之7 部分：
  本金：970,163 元。
  抵充後之餘額：75,671元。
  以本金計算之利息：自79年10月13日起至清償日止，按年息17
                    % 計算。
  以本金計算之違約金：自79年6 月1 日起至清償日止，按年息
                      3.4%計算。
八原證49之1 至49之4 部分：
  本金：507,564 元。
  抵充後之餘額：43,993元。
  以本金計算之利息：自79年10月13日起至清償日止，按年息17
                    % 計算。
  以本金計算之違約金：自79年6 月29日起至清償日止，按年息
                      3.4% 計算。
九原證50之1 至50之4 部分：
  本金：783,384 元。
  抵充後之餘額：61,860元。
  以本金計算之利息：自79年10月13日起至清償日止，按年息17
                    %計算。
  以本金計算之違約金：自79年7 月6 日起至清償日止，按年息
                      3.4% 計算。
附表二：
一原證41之1 至41之4 部分：
  本金：4,000,000 元。
  以本金計算之利息：
  (一)自79年10月13日起至79年10月15日止：按年息12.75%計算。
  (二)自79年10月16日起至80年1 月7 日止：按年息13.5% 計算。
  (三)自80年1 月8 日起至80年3 月18日止：按年息13% 計算。
  (四)自80年3 月19日起至80年9 月24日止：按年息12.5%計算。
  (五)自80年9 月25日起至80年11月22日止：按年息11.9% 計算。
  (六)自80年11月23日起至81年1 月13日止：按年息10.25%計算。
  (七)自81年1 月14日起至82年9 月20日止：按年息11.15%計算。
  (八)自82年9 月21日起至83年1 月12日止：按年息10.1%計算。
  (九)自83年1 月13日起至83年4 月12日止：按年息11% 計算。
  (十)自83年4 月13日起至83年6 月6 日止：按年息10.75%計算。
  (十一)自83年6 月7 日起至84年1 月9 日止：按年息9.5%計算。
  (十二)自84年1 月10日起至84年7 月10日止：按年息10% 計算。
  (十三)自84年7 月11日起至84年8 月21日止：按年息9.75%計算。
  (十四)自84年8 月22日起至85年5 月26日止：按年息8.8%計算。
  (十五)自85年5 月27日起至85年8 月14日止：按年息9.35% 計算。
  (十六)自85年8 月15日起至85年10月22日止：按年息9.5%計算。
  (十七)自85年10月23日起至86年8 月10日止：按年息9.25% 計算。
  (十八)自86年8 月11日起至87年2 月8 日止：按年息9%計算。
  (十九)自87年2 月9 日起至87年10月7 日止：按年息8.8%計算。
  (二十)自87年10月8 日起至87年10月26日止：按年息8.75%計算。
  自87年10月27日起至87年11月 5日止：按年息8.7%計算。
  自87年11月6 日起至87年11月26日止：按年息8.6%計算。
  自87年11月27日起至87年12月13日止：按年息8.5%計算。
  自87年12月14日起至88年2 月23日止：按年息8.4%計算。
  自88年2 月24日起至89年3 月30日止：按年息8.25%計算。
  自89年3 月31日起至89年7 月31日止：按年息8%計算。
  自89年8 月1 日起至89年10月2日止：按年息7.95%計算。
  自89年10月3 日起至90年3 月13日止：按年息7.9%計算。
  自90年3 月14日起至90年5 月2 日止：按年息7.7%計算。
  自90年5 月3 日起至90年5 月24日止：按年息7.65%計算。
  自90年5 月25日起至90年7 月17日止：按年息7.55%計算。
  自90年7 月18日起至90年8 月23日止：按年息7.5%計算。
  自90年8 月24日起至90年9 月23日止：按年息7.35%計算。
  自90年9 月24日起至90年10月4 日止：按年息7.2%計算。
  自90年10月5 日起至90年11月8 日止：按年息7.05%計算。
  自90年11月9 日起至91年1 月1 日止：按年息7%計算。
  自91年1 月2 日起至91年4 月11日止：按年息6.9%計算。
  自91年4 月12日起至91年7 月1 日止：按年息6.7%計算。
  自91年7 月2 日起至91年11月14日止：按年息6.6%計算。
  自91年11月15日起至92年1 月26日止：按年息6.45%計算。
  自92年1 月27日起至92年6 月30日止：按年息6.2%計算。
  自92年7 月1 日起至94年1 月17日止：按年息5.75%計算。
  自94年1 月18日起至94年10月6 日止：按年息5.85%計算。
  自94年10月7 日起至94年12月28日止：按年息3.009%計算。
  自94年12月29日起至清償日止：按年息5.96% 計算。
  以本金計算之違約金：
  (一)自78年8 月31日起至79年2 月28日止：按年息0.775%計算。
  (二)79年3月1日：按年息1.7%計算。
  (三)自79年3 月2 日起至79年5 月7 日止：按年息2.4%計算。
  (四)自79年5 月8 日起至79年10月15日止：按年息2.55% 計算。
  (五)自79年10月16日起至80年1 月7 日止：按年息2.7%計算。
  (六)自80年1 月8 日起至80年3 月18日止：按年息2.6%計算。
  (七)自80年3 月19日起至80年9 月24日止：按年息2.5%計算。
  (八)自80年9 月25日起至80年11月22日止：按年息2.38% 計算。
  (九)自80年11月23日起至81年1 月13日止：按年息2.05% 計算。
  (十)自81年1 月14日起至82年9 月20日止：按年息2.25% 計算。
  (十一)自82年9 月21日起至83年1 月12日止：按年息2.02% 計算。
  (十二)自83年1 月13日起至83年4 月12日止：按年息2.2%計算。
  (十三)自83年4 月13日起至83年6 月6 日止：按年息2.15% 計算。
  (十四)自83年6 月7 日起至84年1 月9 日止：按年息1.9%計算。
  (十五)自84年1 月10日起至84年7 月10日止：按年息2% 計算。
  (十六)自84年7 月11日起至84年8 月21日止：按年息1.95% 計算。
  (十七)自84年8 月22日起至85年5 月26日止：按年息1.76% 計算。
  (十八)自85年5 月27日起至85年8 月14日止：按年息1.87% 計算。
  (十九)自85年8 月15日起至85年10月22日止：按年息1.9%計算。
  (二十)自85年10月23日起至86年8 月10日止：按年息1.85% 計算。
  自86年8 月11日起至87年2 月8 日止：按年息1.8%計算。
  自87年2 月9 日起至87年10月7 日止：按年息1.76% 計算。
  自87年10月8 日起至87年10月26日止：按年息1.75% 計算。
  自87年10月27日起至87年11月5 日止：按年息1.74% 計算。
  自87年11月6 日起至87年11月26日止：按年息1.72% 計算。
  自87年11月27日起至87年12月13日止：按年息1.7%計算。
  自87年12月14日起至88年2 月23日止：按年息1.68% 計算。
  自88年2 月24日起至89年3 月30日止：按年息1.65% 計算。
  自89年3 月31日起至89年7 月31日止：按年息1.6%計算。
  自89年8 月1 日起至89年10月2 日止：按年息1.59% 計算。
  自89年10月3 日起至90年3 月13日止：按年息1.58% 計算。
  自90年3 月14日起至90年5 月2 日止：按年息1.54% 計算。
  自90年5 月3 日起至90年5 月24日止：按年息1.53% 計算。
  自90年5 月25日起至90年7 月17日止：按年息1.51% 計算。
  自90年7 月18日起至90年8 月23日止：按年息1.5%計算。
  自90年8 月24日起至90年9 月23日止：按年息1.47% 計算。
  自90年9 月24日起至90年10月4 日止：按年息1.44% 計算。
  自90年10月5 日起至90年11月8 日止：按年息1.41% 計算。
  自90年11月9 日起至91年1 月1 日止：按年息1.4%計算。
  自91年1 月2 日起至91年4 月11日止：按年息1.38% 計算。
  自91年4 月12日起至91年7 月1 日止：按年息1.34% 計算。
  自91年7 月2 日起至91年11月14日止：按年息1.32% 計算。
  自91年11月15日起至92年1 月26日止：按年息1.29% 計算。
  自92年1 月27日起至92年6 月30日止：按年息1.24% 計算。
  自92年7 月1 日起至94年1 月17日止：按年息1.15% 計算。
  自94年1 月18日起至94年10月6 日止：按年息1.17% 計算。
  自94年10月7 日起至94年12月28日止：按年息0.6018% 計算
    。
  自94年12月29日起至清償日止：按年息1.192% 計算。
二原證42之1至42之4部分：
  本金：4,000,000元。
  以本金計算之利息：期間及利率算同一。
  以本金計算之違約金：期間及利率同一。
三原證43之1 至43之5 部分：
  本金：2,162,670元。
  抵充後之餘額：75,831元。
  以本金計算之利息：期間及利率同一。
  以本金計算之違約金：自79年7 月6 日起至79年10月15日止：
                      按年息2.55% 計算。其餘期間及利率同
                      一之(五)至。
四原證44之1至44之5部分：
  本金2,883,560元。
  抵充後之餘額：88,331元。
  以本金計算之利息：期間及利率同一。
  以本金計算之違約金：期間及利率同三。
五原證45之1 至45之5 部分：
  本金：2,883,560元。
  抵充後之餘額：88,331元。
  以本金計算之利息：期間及利率計同一。
  以末金計算之違約金：期間及利率同三。
六原證47之1至47之8部分：
  本金：2,024,688元。
  抵充後之餘額：159,383元。
  以本金計算之利息：自79年10月13日起至清償日止，按年息17
                    % 計算。
  以本金計算之違約金：自79年6 月1 日起至清償日止，按年息
                      3.4%計算。
七原證48之1 至48之7 部分：
  本金：1,940,326元。
  抵充後之餘額：151,342元。
  以本金計算之利息：自79年10月13日起至清償日止，按年息17
                    % 計算。
  以本金計算之違約金：自79年6 月1 日起至清償日止，按年息
                      3.4%計算。
八原證49之1 至49之4 部分：
  本金：1,015,128元。
  抵充後之餘額：87,986元。
  以本金計算之利息：自79年10月13日起至清償日止，按年息17
                    % 計算。
  以本金計算之違約金：自79年6 月29日起至清償日止，按年息
                      3.4% 計算。
九原證50之1 至50之4 部分：
  本金：1,566,768元。
  抵充後之餘額：123,720元。
  以本金計算之利息：自79年10月13日起至清償日止，按年息17
                    %計算。
  以本金計算之違約金：自79年7 月6 日起至清償日止，按年息
                      3.4% 計算。


司法院資訊處製作；財團法人民間司法改革基金會備份。
